【裁判字號】    97,台非,109
【裁判日期】    970306
【裁判案由】    減刑及定應執行刑
【裁判全文】
最高法院刑事判決              九十七年度台非字第一０九號
上  訴  人  最高法院檢察署檢察總長
被      告  甲○○
上列上訴人因被告減刑及定應執行刑案件，對於台灣高雄地方法
院中華民國九十六年七月三十一日第一審確定裁定（九十六年度
聲減字第二九五四號，聲請案號：台灣高雄地方法院檢察署九十
六年度聲減字第四四二四號），認為部分違背法令，提起非常上
訴，本院判決如下：
    主  文
上訴駁回。
    理  由
非常上訴理由稱：「按判決不適用法則或適用法則不當者，為違
背法令，又法院所認管轄之有無係不當者，為當然違背法令，刑
事訴訟法第三百七十八條、第三百七十九條第四款分別定有明文
。又依中華民國九十六年罪犯減刑條例第八條第一項規定，其減
刑應由最後事實審法院裁定之。本件其中傷害罪部分，最後事實
審法院係台灣高等法院高雄分院，則台灣高等法院高雄分院始屬
有管轄權之法院。詎原審法院未查有無管轄權而逕行裁定，自有
適用法則不當之違背法令。案經確定，爰依刑事訴訟法第四百四
十一條、第四百四十三條提起非常上訴，以資糾正。」等語。
本院按：中華民國九十六年罪犯減刑條例（下稱減刑條例）第八
條第三項、第十條、第十一條及第十二條已明定：「依本條例應
減刑之數罪，經二以上法院裁判確定者，得由一檢察官或應減刑
之人犯合併向其中一裁判法院聲請裁定之。」「裁判確定前犯數
罪均應減刑而未定執行刑者，就各罪依第二條、第四條、第六條
至第八條規定減刑後，適用刑法第五十一條定其應執行之刑。裁
判確定前犯數罪均應減刑而已定執行刑者，仍依前項規定，另定
應執行之刑；刑法第五十四條之餘罪，均應減刑者，亦同。」、
「裁判確定前犯數罪，有應減刑與不應減刑者，就應減刑之罪，
依第二條、第四條、第六條至第八條及前條規定減刑後，與不應
減刑之罪之宣告刑，適用刑法第五十一條定其應執行之刑。」「
前二條（第十條、第十一條）關於定應執行之刑，準用第八條第
三項規定。」稽其立法理由，係因依減刑條例應減刑之數罪併罰
或不合數罪併罰案件，依現行規定，須由檢察官分別向各該法院
聲請裁定減刑及由該案犯罪事實最後判決之法院之檢察官聲請該
法院裁定定應執行刑，勢將影響減刑及釋放作業之順利進行，爰
特別規定得由檢察官或應減刑之人犯合併向其中一裁判法院聲請
裁定減刑，而該裁判法院裁定減刑後，亦得適用刑法第五十一條
規定定其應執行之刑，以爭取時效。是前開有關減刑及定執行刑
管轄法院之規定，顯係刑事訴訟法第四百七十七條之特別規定，
依特別法優於普通法之原則，自應優先適用該減刑條例之規定。
故而一人犯數罪，且經二以上法院裁判確定者，不論係數罪併罰
或不合數罪併罰之數罪，均得由一檢察官或應減刑之人犯合併向
其中一裁判法院聲請裁定減刑，並非祇得向各罪最後審理事實之
法院聲請裁定減刑，而受理聲請之法院，自得就聲請之全部為減
刑之裁定。本件被告甲○○於九十六年四月二十四日前先後犯恐
嚇（處有期徒刑五月）及傷害（處有期徒刑二年）等罪（相關犯
罪日期、偵查機關、最後事實審法院、確定判決日期等詳如原裁
定附表），台灣高雄地方法院檢察署檢察官以被告所犯上開之罪
符合該減刑條例第二條第一項第三款之規定，依同條例第八條第
一項、第三項聲請裁定減刑，並定應執行刑（見原審卷第二頁檢
察官聲請書）。原法院依循檢察官之聲請，就被告所犯上開二罪
裁定減輕其刑，並定其應執行刑。依首揭說明，自難謂為違背法
令。非常上訴意旨誤認本件其中傷害罪部分，最後事實審法院係
台灣高等法院高雄分院，台灣高等法院高雄分院始有管轄權，原
法院未查明有無管轄權而逕行裁定，有適用法則不當之違背法令
云云，執以指摘，容有誤會，本件非常上訴難認為有理由，應予
駁回。
據上論結，應依刑事訴訟法第四百四十六條，判決如主文。
中    華    民    國  九十七  年    三    月    六    日
                      最高法院刑事第三庭
                          審判長法官  莊  登  照
                                法官  黃  一  鑫
                                法官  徐  昌  錦
                                法官  許  錦  印
                                法官  韓  金  秀
      本件正本證明與原本無異
                                      書  記  官
中    華    民    國  九十七  年    三    月    十    日
                                                 H


司法院資訊處製作；財團法人民間司法改革基金會備份。
